臺灣新北地方法院行政訴訟判決
                                      111年度交字第193號
原      告  粘媺婕
被      告  新北市政府交通事件裁決處
                    
代  表  人  李忠台（處長）
                    
訴訟代理人  黃曉妍律師

上列當事人間因交通裁決事件，原告不服被告民國111年3月23日
 新北裁催字第48-VP0000000號裁決，向本院提起行政訴訟，本
院判決如下：
    主  文
一、原告之訴駁回。
二、訴訟費用新臺幣300元由原告負擔。
    事實及理由
壹、程序方面：
    原告不服被告所為道路交通管理處罰條例第8條之裁決而提
    起撤銷訴訟，依行政訴訟法第237條之1，應適用交通裁決事
    件訴訟程序。本件因卷證資料已經明確，本院依同法第237 
    條之7規定，不經言詞辯論，直接裁判。
貳、實體方面：
一、爭訟概要：
　　緣原告於民國（下同）110年11月5日15時8分許，駕駛訴外
    人格○汽車租賃股份有限公司（下簡稱格上公司）所有之車
    牌號碼000-0000號租賃小客車（下稱系爭車輛），而行經屏
    東縣獅子鄉台9線草埔隧道北向約436.56公里處（於436.695
    公里處設有「限速70公里」標誌及測速取締標誌「警52」〈
    固定式雷達測速儀至「限速70公里」標誌及測速取締標誌「
    警52」間距離115公尺，測距約20公尺〉）時，有「限速70公
    里、經測速時速81公里、超速11公里」之違規事實，經設置
    於北向436.58公里處之固定式雷達測速儀測速採證後，屏東
    縣政府警察局交通隊乃據之而於110年11月23日填製屏東縣
    政府警察局屏警交字第VP0000000號舉發違反道路交通管理
    事件通知單對系爭車輛之車主（即訴外人格○公司）逕行舉
    發，記載應到案日期為111年1月7日前，並於110年12月27日
    移送被告處理，而訴外人格○公司於110年12月14日依道路交
    通管理處罰條例第85條第1項前段之規定，辦理歸責於實際
    駕駛人（即原告）事宜，被告乃以違反道路交通管理事件歸
    責駕駛人通知書通知原告（應到案日期：111年2月10日），
    而原告於111年2月9日到案陳述不服。嗣被告認原告有「汽
    車駕駛人行車速度，超過規定之最高時速20公里以內」之違
    規事實，乃依道路交通管理處罰條例第40條、第63條第1項
    （第1款）、第85條第1項（前段）及違反道路交通管理事件
    統一裁罰基準表等規定，以111年3月23日新北裁催字第48-V
    P0000000號違反道路交通管理事件裁決書（下稱原處分）裁
    處原告罰鍰新臺幣（下同）1,600元，並記違規點數1點。原
    告不服，遂提起本件行政訴訟。
二、原告起訴主張及聲明：
（一）主張要旨：
   1、緣原告於110年11月5日駕駛系爭車輛行經屏東縣獅子鄉台
      九線436.58K草埔隧道北向，經屏東縣政府警察局以限速7
      0公里經測速時速81公里，超速11公里，違反道路交通管
      理條例第40條，對原告處以罰鍰1.600元。原告不服，向
      被告陳述意見，經被告以111年2月17日新北裁罰字第1115
      247205號函，命原告於111年3月18日前繳納罰鍰16,000（
      應係「1,600」之誤繕）元。原告不服，依法提起本件行
      政訴訟，請求撤銷上開裁決書所為之處分，合先陳明。
　 2、按道路交通管理處罰條例第40條：「汽車駕駛人，行車速
      度，超過規定之最高時速，或低於規定之最低時速，處新
      臺幣一千二百元以上二千四百元以下罰鍰。」，於道路交
      通管理事件統一裁罰基準及處理細則附表中，針對道路交
      通管理處罰條例第40條駕駛人超速的情形，係依照不同車
      種而為差別待遇的罰鍰金額，在超速20公里以内的情形，
      機車裁罰1,200元、汽車1,600元、載運危險物品車輛則裁
      罰2,400元。本案依該基準表規定裁罰1,600元罰鍰。
   3、依道路交通管理事件統一裁罰基準及處理細則第12條（第
      1項）第11款，駕駛汽車行車速度超過規定之最高時速未
      逾十公里，未嚴重危害交通安全、秩序，且情節輕微，交
      通勤務警察得對其施以勸導，免予舉發。因此，原告超速
      11公里，係屬通常情形超速裁罰的最低速情況，應裁罰之
      罰鍰應為最低罰鍰金額1,200元。然道路交通管理事件統
      一裁罰基準及處理細則附表卻規定汽車駕駛人超速之最低
      罰鍰金額為1,600元，而非1,200元，實質提高了汽車駕駛
      人最低超速情況之罰鍰金額，該裁量基準表何以針對機車
      與汽車進行不同的裁量規範，難謂汽車超速20公里的危險
      性大於機車超速20公里的危險性，欠缺合理的差別待遇理
      由，而係屬違反平等原則之基準表。
   4、被告依上開違反平等原則之基準表所為之處分係違法，請
       判決如訴之聲明，以保權益。
（二）聲明：原處分撤銷。
三、被告答辯及聲明：
（一）答辯要旨：
   1、經原舉發單位所提供之現場照片，可見系爭路段確實設有
      「警52」標牌，該標牌清晰並無斑駁致辯識不清之情形；
      且參酌原舉發單位檢附之違規示意圖，本件「警52」標誌
      設置於草埔隧道北向436.638（應係「436.695」之誤繕）
      公里處，而固定式測速照相桿則位於草埔隧道北向436.58
      公里處，兩者間相距115公尺，另檢視採證照片內容，可
      知該測速照相儀器係以偵測車尾之方式測得車速，故顯見
      實際違規地點與警告標牌間之距離確實相隔100公尺以上
      、300公尺以下，合於道路交通管理處罰條例第7條之2第3
      項「一般道路100公尺至300公尺」之規定，先予敘明。
   2、次查舉發機關提供之採證照片內容，確認於2021年11月5
      日15時8分54秒時，號牌RDE-3932號自用小客車行經獅子
      鄉臺9線436.58公里處，遭主機「19B159」測速照相儀測
      得車速81km/h，速限70km/h，超速11km/h，而該照測速照
      相儀器係由經濟部標準檢驗局委託財團法人台灣商品檢測
      驗證中心檢驗合格之雷達測速儀測速拍攝，是本件雷達測
      速儀之準確度堪值信賴，有儀器合格證書在卷可供法院為
      審判時之參考，故綜上事證，原告駕駛系爭汽車行駛於系
      爭路段，其行速確實逾系爭路段限速70公里之規定，違規
      事實明確，被告據此依道路交通管理處罰條例第40條規定
      作成裁罰處分，應無不當。
   3、原告固於起訴狀中以裁罰金額違反平等原則為由主張撤銷
      本件處分。惟查超速違規之罰鍰已明文規定於違反道路交
      通管理事件統一裁罰基準及處理細則檢附之裁罰基準表中
      ，又該處理細則及裁罰基準表乃法律(道路交通管理處罰
      條例)授權行政機關訂定之裁罰性行政規則，行政規則雖
      僅對行政機關之內部具有直接規範效力，惟本於平等原則
      及行政自我羈束原則之限制，亦對外產生間接拘束力，故
      行政機關依行政規則所訂之內容對原告為裁處，為合於義
      務之裁量，並無裁量怠惰或恣意之嫌，亦無違反平等原則
      ；且本件原告行速已逾系爭路段速限11公里，非屬上開處
      理細則得勸導之範圍，舉發行為並無不法，是原告主張並
      無可採，原處分自應予以維持。
　 4、再者，原告既為合法取得駕駛執照之汽車駕駛人，有駕駛
      人基本資料為憑，其對上述規定應知之甚詳，並應確實遵
      守。是原告前揭所述，無非單方所執之詞，委無足取。
　 5、綜上所述，被告依法裁處，應無違誤，原告之訴為無理由
      。
（二）聲明：原告之訴駁回。
四、爭點：
　　原處分裁處原告罰鍰1,600元部分，有無違誤？
五、本院的判斷：
（一）前提事實：
      爭訟概要欄所載之事實，業為二造所不爭執，且有舉發違
      反道路交通管理事件通知單影本1紙、採證照片影本1紙、
      設置速限及「警52」標誌處之照片影本1幀、違規查詢報
      表影本1紙、臺北市交通事件裁決所交通違規移轉歸責通
      知書影本1紙、新北市政府交通事件裁決處違反道路交通
      管理事件歸責駕駛人通知書影本1紙、新北市政府交通事
      件裁決處交通違規案件陳述書影本1紙、原處分影本1紙、
      財團法人台灣商品檢測驗證中心雷達測速儀檢定合格證書
      影本1紙、違規地點與「警52」標誌、固定式雷達測速儀
      設置地點相關位置、距離示意圖影本1紙、汽車車籍查詢
      影本1紙（見本院卷第65頁、第67頁、第69頁、第71頁、
      第73頁、第79頁、第83頁、第89頁、第93頁、第95頁）附
      卷足憑，是該等事實自堪認定。
（二）原處分裁處原告罰鍰1,600元部分，並無違誤：
   1、應適用之法令：
    ⑴道路交通管理處罰條例第7條之2第1項第7款、第2項第9 款
      、第3項、第4項（裁處時即行為時）：
　　　汽車駕駛人之行為有下列情形之一，當場不能或不宜攔截
      製單舉發者，得逕行舉發：七、經以科學儀器取得證據資
      料證明其行為違規。前項第七款之科學儀器應採固定式，
      並定期於網站公布其設置地點。但汽車駕駛人之行為屬下
      列情形之一者，不在此限：九、行車速度超過規定之最高
      速限或低於規定之最低速限。對於前項第九款之違規行為
      ，採用固定或非固定式科學儀器取得證據資料證明者，於
      一般道路應於一百公尺至三百公尺間，於高速公路、快速
      公路應於三百公尺至一千公尺間，明顯標示之；其定點當
      場攔截製單舉發者，亦同。第一項逕行舉發，應記明車輛
      牌照號碼、車型等可資辨明之資料，以汽車所有人為被通
      知人製單舉發。
    ⑵道路交通管理處罰條例第40條：
　　　汽車駕駛人，行車速度，超過規定之最高時速，或低於規
      定之最低時速，除有第四十三條第一項第二款情形外，處
      新臺幣一千二百元以上二千四百元以下罰鍰。
　　⑶道路交通管理處罰條例第63條第1項第1款：
      汽車駕駛人有下列各款所列條款之一者，除依原條款處罰
      鍰外，並予記點：一、有第三十三條第一項、第二項、第
      三十八條第一項、第四十條、第四十五條、第四十七條第
      一款至第三款、第四十八條、第四十九條或第六十條第二
      項第一款、第二款情形之一者，各記違規點數一點。
　　⑷道路交通管理處罰條例第92條第4項：　
      本條例之罰鍰基準、舉發或輕微違規勸導、罰鍰繳納、向
      處罰機關陳述意見或裁決之處理程序、分期繳納之申請條
      件、分期期數、不依限期繳納之處理、分期處理規定及繳
      納機構等事項之處理細則，由交通部會同內政部定之。
    ⑸按「本細則依道路交通管理處罰條例第九十二條第四項規
      定訂定之。」、「處理違反道路交通管理事件之程序及統
      一裁罰基準，依本細則之規定辦理。前項統一裁罰基準，
      如附件違反道路交通管理事件統一裁罰基準表。」，違反
      道路交通管理事件統一裁罰基準及處理細則第1條、第2條
      第1項、第2項分別亦有明定，是違反道路交通管理事件統
      一裁罰基準及處理細則即係基於法律之授權所訂定，而該
      處理違反道路交通管理事件之統一裁罰基準（即「違反道
      路交通管理事件統一裁罰基準表」）已考量「違反事件」
      、「法條依據」、「法定罰鍰額度或其他處罰」、「違規
      車種類別或違規情節」、「期限內繳納或到案聽候裁決者
      」、「逾越應到案期限30日內，繳納罰鍰或到案聽候裁決
      者」、「逾越應到案期限30日以上60日以內，繳納罰鍰或
      到案聽候裁決者」、「逾越應到案期限60日以上，繳納罰
      鍰或逕行裁決處罰者」等因素，作為裁量之標準，並未違
      反授權之目的及裁量權之本質，是其不僅直接對外發生效
      力，且被告亦應受其拘束而適用之。
   2、查原告於110年11月5日15時8分許，駕駛訴外人格○公司所
      有之系爭車輛，而行經屏東縣獅子鄉台9線草埔隧道北向
      約436.56公里處（於436.695公里處設有「限速70公里」
      標誌及測速取締標誌「警52」〈固定式雷達測速儀至「限
      速70公里」標誌及測速取締標誌「警52」間距離115公尺
      ，測距約20公尺〉）時，有「限速70公里、經測速時速81
      公里、超速11公里」之違規事實，經設置於北向436.58公
      里處之固定式雷達測速儀測速採證後，屏東縣政府警察局
      交通隊據之乃於110年11月23日填製屏東縣政府警察局屏
      警交字第VP0000000號舉發違反道路交通管理事件通知單
      對系爭車輛之車主（即訴外人格○公司）逕行舉發，記載
      應到案日期為111年1月7日前，並於110年12月27日移送被
      告處理，而訴外人格○公司於110年12月14日依道路交通管
      理處罰條例第85條第1項前段之規定，辦理歸責於實際駕
      駛人（即原告）事宜，被告乃以違反道路交通管理事件歸
      責駕駛人通知書通知原告（應到案日期：111年2月10日）
      ，原告於111年2月9日到案陳述不服舉發等情，業如前述
      ，則被告據之認原告駕駛系爭車輛而有「汽車駕駛人行車
      速度，超過規定之最高時速20公里以內」之違規事實，乃
      以原處分裁處原告前揭處罰內容，觀諸前開規定，依法洵
      屬有據。
   3、雖原告執前揭情詞而為主張；惟查：
　　⑴依違反道路交通管理事件統一裁罰基準表之規定，就「違
      反事件：駕駛人行車速度，超過規定之最高時速20公里以
      內；法條依據〈道路交通管理處罰條例〉：第40條；法定罰
      鍰額度（新臺幣）：1,200元-2,400元」，若於期限內繳
      納或到案聽候裁決者，依其車種為「機車」或「汽車」，
      而統一裁罰基準分別為「1,200元」、「1,600元」，是被
      告就原告駕駛系爭車輛（屬小客車〈汽車〉）而行車速度，
      超過規定之最高時速20公里以內（應依道路交通管理處罰
      條例第40條之規定予以處罰），且係於應到案期限內到案
      陳述不服，乃就罰鍰部分裁處原告1,600元，即符合前揭
      違反道路交通管理事件統一裁罰基準表之規定。
　　⑵又「汽車」（依道路交通管理處罰條例第92條第6項前段之
      規定，大型重型機車，除本條例另有規定外，比照小型汽
      車適用其行駛及處罰規定）之動力、重量均大於「機車」
      ，故同以超過規定之最高時速20公里以內之速度行駛，則
      「汽車」對交通安全所生之危害當甚於「機車」，此應為
      一般人所共知之事，是前揭違反道路交通管理事件統一裁
      罰基準表依該不同之車種而為相異之裁罰基準，核屬合理
      有據，是原告空言該裁罰基準「欠缺合理的差別待遇理由
      」及「違反平等原則」，實無足採。
（三）本件判決基礎已經明確，兩造其餘的攻擊防禦方法及訴訟
      資料經本院斟酌後，核與判決結果不生影響，無一一論述
      之必要，一併說明。
（四）本件第一審裁判費為300元，所以確定第一審訴訟費用額
      為300元，由原告負擔。
六、結論：原處分並無違誤，原告訴請撤銷為無理由，應予駁回
    。
中　　華　　民　　國　　111 　年　　7 　　月　　27　　日
                  行政訴訟庭  法  官  陳鴻清
一、上為正本係照原本作成。
二、如不服本判決，應於判決送達後20日內，向本院提出上訴狀
    並表明上訴理由（原判決所違背之法令及其具體內容或依訴
    訟資料可認為原判決有違背法令的具體事實），其未載明上
    訴理由者，應於提出上訴後 20 日內向本院補提理由書（上
    訴狀及上訴理由書均須按他造人數附繕本，如未按期補提上
    訴理由書，則逕予駁回上訴），並應繳納上訴裁判費新臺幣
    750 元。
                              書記官  李玉秀
中　　華　　民　　國　　111 　年　　7 　　月　　27　　日